臺灣彰化地方法院刑事判決　　　　　　　 99年度易字第418號
公　訴　人　臺灣彰化地方法院檢察署檢察官
被　　　告　陳思遠
上列被告因妨害自由案件，經檢察官提起公訴（99年度偵字第39
8 號），本院判決如下：
    主  文
陳思遠以加害生命、身體之事，恐嚇他人致生危害於安全，累犯
，處有期徒刑參月，如易科罰金，以新臺幣壹仟元折算壹日；又
以加害生命、身體之事，恐嚇他人致生危害於安全，累犯，處有
期徒刑參月，如易科罰金，以新臺幣壹仟元折算壹日。應執行有
期徒刑伍月，如易科罰金，以新臺幣壹仟元折算壹日。
    犯罪事實
一、陳思遠前於民國97年間因違反毒品危害防制條例案件，經本
    院以97年度簡字第222 號判決判處有期徒刑4 月確定，而於
    98年1 月20日易科罰金執行完畢。陳思遠與羅佳周之姑姑林
    玉蓁曾係男女朋友，詎陳思遠與林玉蓁因故分手後，陳思遠
    因懷疑林玉蓁係受羅佳周挑唆才分手，竟基於恐嚇危害安全
    之犯意，於98年11月28日凌晨2 時51分許，以其所持用之門
    號0000000000號行動電話，發送內容為「這幾天可能會死人
    喔。」之加害生命、身體之簡訊，至羅佳周所持用之門號00
    00000000號行動電話，恐嚇羅佳周，致使羅佳周心生畏懼，
    而生危害於安全。又於同年月29日下午9 時許，陳思遠騎乘
    腳踏車行經彰化縣埔心鄉○○○路之彰化縣埔心鄉公所旁時
    ，適巧碰見羅佳周在路旁之小吃攤吃臭豆腐，其竟另基於恐
    嚇危害安全之犯意，手持不知真偽疑似槍枝之物，指著羅佳
    周恫嚇稱「佳周，早晚要讓你死」之加害生命、身體之言詞
    ，恐嚇羅佳周，致使羅佳周心生畏懼，而生危害於安全。嗣
    經羅佳周向員警報案處理後，循線始悉上情。
二、案經羅佳周訴由彰化縣警察局溪湖分局報告臺灣彰化地方法
    院檢察署檢察官偵查起訴。
    理  由
一、證據能力之審酌：
  (一)按「被告以外之人於審判外之言詞或書面陳述，除法律有規
    定者外，不得作為證據。」，刑事訴訟法第159 條第1 項固
    定有明文。惟按「被告以外之人於審判外之陳述，雖不符前
    4 條之規定，而經當事人於審判程序同意作為證據，法院審
    酌該言詞陳述或書面陳述作成時之情況，認為適當者，亦得
    為證據。當事人、代理人或辯護人於法院調查證據時，知有
    第159 條第1 項不得為證據之情形，而未於言詞辯論終結前
    聲明異議者，視為有前項之同意。」，刑事訴訟法第159 條
    之5 亦規定甚明。本件證人即告訴人羅佳周於警詢之供述，
    屬被告以外之人於審判外之言詞陳述，警員楊文龍、廖曉慧
    之職務報告，亦屬被告以外之人於審判外之書面陳述，惟公
    訴人及被告於本院調查證據時，知有上情而未於言詞辯論終
    結前聲明異議，本院審酌該等陳述係執法機關依法定程序做
    成，並無何違法不當之處，亦無不足採信之情況，認以之做
    為證據，應屬適當，該等陳述應有證據能力。
  (二)證人即告訴人羅佳周於偵訊中之證詞，亦屬被告以外之人於
    審判外之陳述，依刑事訴訟法第159 條第1 項之規定，本不
    得做為證據。惟按被告以外之人於偵查中向檢察官所為之陳
    述，除顯有不可信之情況者外，得為證據，刑事訴訟法第
    159 條之1 第2 項定有明文。上開陳述均係在檢察官前所做
    成，並均有具結擔保其陳述之正確性，並無何顯不可信之情
    況，依前開法條意旨，自得做為證據。
  (三)按除顯有不可信之情況外，公務員職務上製作之紀錄文書、
    證明文書，得為證據，刑事訴訟法第159 條之4 第1 款定有
    明文，本件警員楊文龍提出之彰化縣警察局溪湖分局埔心分
    駐所員警工作紀錄簿，為公務員職務上製作之紀錄文書，依
    前揭規定，自有證據能力。
  (四)按「法院或檢察官得囑託醫院、學校或其他相當之機關、團
    體為鑑定，或審查他人之鑑定，並準用第203 條至第206 條
    之1 之規定。」、「鑑定之經過及其結果，應命鑑定人以言
    詞或書面報告。」，亦分別為刑事訴訟法第208 條第1 項前
    段、第206 條第1 項定明定。是經檢察官囑託相當之機關為
    鑑定後，經鑑定人以書面報告其鑑定之結果者，即屬同法第
    159 條第1 項所謂之「法律有規定者」，不受該條項規定「
    不得作為證據」之限制。且同法第208 條第1 項前段對於法
    院或檢察官囑託相當之機關為鑑定之情形，僅規定：「準用
    第203 條至第206 條之1 之規定」，至於同法第202 條有關
    「鑑定人應於鑑定前具結」之規定，則不在準用之列。故於
    法院或檢察官囑託相當之機關為鑑定，而該受囑託機關以書
    面報告鑑定結果之情形，既非屬依法應具結者。是同法第
    158 條之3 有關「證人、鑑定人依法應具結而未具結者，其
    證言或鑑定意見，不得作為證據」之規定，於此時即無適用
    之餘地。而財團法人彰化基督教醫院係經本院囑託鑑定，故
    該院就被告行為時精神狀態所為鑑定結果書面報告，揆諸上
    開說明，即不受刑事訴訟法第158 條之3 及同法第159 條第
    1 項之限制，自得作為證據。
  (五)本件所引其他證據，公訴人、被告均不爭執其證據能力，本
    院復衡以該等供述及非供述證據作成時之情況，應為適當，
    是可認後述所引用證據之證據能力均無疑義，合先敘明。
二、訊據被告雖坦承有於98年11月28日凌晨2 時51分許發送內容
    為「這幾天可能會死人喔」之簡訊至門號0000000000號行動
    電話，並有於98年11月29日下午9 時許騎乘腳踏車行經彰化
    縣埔心鄉○○○路旁之小吃攤碰見羅佳周。惟矢口否認有何
    恐嚇危害安全之犯行，並辯稱：伊傳簡訊之內容是因為伊要
    自殺，並非恐嚇之意，此外，伊係騎乘腳踏車行經小吃攤適
    巧碰見羅佳周，並未手持槍枝，亦未為任何恫嚇之言語云云
    。惟查：
  (一)被告有於98年11月28日凌晨2 時51分許，發送內容為「這幾
    天可能會死人喔」之簡訊至羅佳周所持有之0000000000 號
    行動電話，使羅佳周心生畏懼之事實，經證人羅佳周迭於警
    、偵訊及本院審理時證述明確，並有該次簡訊影像之照片（
    警卷第8 頁）在卷可證，此外，復有彰化縣警察局溪湖分局
    埔心分駐所警員廖曉慧於99年9 月3 日所提出之職務報告1
    份（本院卷第92頁）附卷可佐，被告亦承認有發該次簡訊予
    羅佳周，顯見證人羅佳周所為之證述確與事實相符，堪信為
    真實。按刑法第305 條之恐嚇危害安全罪，係指以將來加害
    生命、身體、自由、名譽、財產之事，恐嚇他人致生危害於
    安全，是行為人僅需有將加惡害之旨通知予被害人，使被害
    人感受不安，生心畏懼，即足當之，不以行為人有實際實施
    惡害行為為必要。本院參酌被告前後總共發了200 多封簡訊
    至羅佳周所持用之行動電話以觀，其簡訊之用語、內容固有
    不同，但內容皆係懷疑其前女友林玉蓁與羅佳周在一起，此
    除據告訴人羅佳周於本院審理時所證：被告誤會伊與林玉蓁
    在交往，所以騷擾伊等語（見本院卷第85頁反面）相符外，
    被告於本院審理時亦自承打電話給羅佳周是要找前女友等語
    （見本院卷第106 頁反面），復經本院當庭勘驗被告所提出
    之其與羅佳周通話之電話錄音確認無訛（見本院卷第106 頁
    至第109 頁），並有彰化縣警局溪湖分局埔心分駐所警員廖
    曉慧於99年9 月3 日出具之職務報告書1 份（本院卷第92頁
    ）附卷可佐，堪認其確有於密接之時間內傳送200 多封簡訊
    予特定對象即羅佳周，依一般觀念，實足以騷擾受通知者，
    並使受通知之人惶惶不安，職是，被告於傳送200 多封簡訊
    後緊接傳送系爭「這幾天可能會死人」之簡訊予羅佳周，依
    常情而斷，受通知之人自會對自己生命深感不安，顯已達於
    危害安全之程度，被告係一有常識之成年人，對此應有所認
    知，卻仍傳送將加害生命、身體之旨之惡害簡訊至羅佳周手
    機，被告自當有欲使羅佳周心生畏懼之恐嚇犯意，被告所辯
    無恐嚇犯意云云，實不足採。被告雖辯稱其係要自殺云云，
    惟經本院職權向溪湖分局埔心分駐所函查有無於98年11月28
    日接獲民眾自殺之案件，經函覆結果為警員蕭錦本、楊文龍
    於98年11月10日執行0-2時巡邏勤務時，接獲溪湖分局勤務
    指揮中心以無線電通報稱有一民眾陳思遠發簡訊要自殺，發
    話地點為埔心鄉○○○路附近，接獲通報後積極在西安北路
    附近查訪均未發現該民，經查該民曾經在埔心鄉○○村○○
    路○段2號經營璦歡唱小吃部，並前往該處所勘查發現大門
    深鎖屋內無燈光，詢問隔壁鄰居貴族美容坊店員稱已經很久
    未發現該民等情，此有溪湖分局埔心分駐所警員楊文龍於99
    年8月6日所出具之職務報告書、員警工作紀錄簿各1份（本
    院卷第67頁至第68頁）附卷足憑，職是，被告辯稱欲自殺之
    情是否屬實，並非無疑。而縱其意在自殺，亦不得發送前揭
    具有危害生命、身體恐嚇言詞之簡訊予羅佳周，至為明顯，
    被告此部分辯解亦無解於其恐嚇刑責之成立。
  (二)另證人羅佳周於偵訊時先證稱：伊於98年11月29日晚上9 時
    許，在彰化縣埔心鄉鄉公所旁，當時伊在路邊店面吃臭豆腐
    ，陳思遠騎著腳踏車過來，他手持著黑色的手槍，一邊騎一
    邊往店面看，並將他所持的黑色手槍往店裡比，對著伊說「
    佳周，早晚要給你死」，當時伊很害怕，吃完臭豆腐後就去
    報警等語（見偵卷第11頁）；復於本院審理時具結證稱：98
    年11月29日那天伊在埔心鄉公所之旁邊吃臭豆腐，被告騎腳
    踏車來，就持壹把黑色手槍指向店裡面，並說「佳周，早晚
    要讓你死」就走了，沒有說要伊還錢什麼的，但是有拿槍指
    向臭豆腐店，伊看到的時候被告是一手騎車，一手拿槍，拿
    一把黑色的手槍等語（見本院卷第86頁至第87頁），衡諸證
    人羅佳周係本案之目擊證人，其與被告並無怨隙，其在偵訊
    及本院具結後以言詞證述被告有前揭恐嚇事實，不僅前後所
    述重要基本事實一致，亦無何實質瑕疵，足認證人羅佳周就
    前情所述極為確定；再依卷存證據資料內並無任何積極證據
    足以證明證人羅佳周上開證述係屬虛偽，亦無足以令人顯信
    證人證述為不可採之品性證據或前科證據存在。被告雖辯稱
    告訴人羅佳周曾與其有仇，在其店內欠款，並曾砸店云云，
    然經本院勘驗被告提出之錄影光碟，並無任何砸店之情形（
    見本院卷第109 頁至第111 頁），被告就此提出告訴，亦經
    檢察官為不起訴處分，有臺灣彰化地方法院檢察署檢察官99
    年度偵字第4474號不起訴處分書在卷可稽（見本院卷第102
    頁）。亦無其他證據證明告訴人羅佳周與被告確有糾紛，尚
    難以此認定告訴人羅佳周之證詞可能有所偏頗。況被告懷疑
    其前女友林玉蓁與告訴人羅佳周交往，並曾傳200 餘封簡訊
    騷擾，業如前述，被告確有恐嚇告訴人羅佳周之動機，足徵
    上情應為屬實，洵堪採信。
  (三)再被告雖有躁鬱症，然經財團法人彰化基督教醫院鑑定結果
    ，認被告自小就有反社會行為特質，又有物質濫用，明顯有
    衝動控制不佳的表現，但沒有明顯精神病態，而其於上開犯
    行時，依臨床醫理回推當時之精神狀態，主要的干擾行為可
    能與自身的反社會人格傾向與物質濫用有關，其衝動控制不
    佳等失控行為，應為綜合反社會人格傾向併毒品濫用所共同
    造成的結果，而非其他特定精神疾病所造成，此有財團法人
    彰化基督教醫院精神科彰基精鑑字第099120002 號精神鑑定
    報告書（見本院卷第138 頁至第143 頁）在卷可稽，是被告
    於上開犯行時，並未因精神疾病而有不能或顯著減低，致辨
    識其行為違法或欠缺依其辨識而行為之能力。
  (四)綜上所述，本案事證已臻明確，被告上開犯行均堪認定，應
    依法論科。
三、按所謂恐嚇，凡一切言語、舉動足以使他人生畏懼心者，均
    包含在內（最高法院22年上字第1310號判例要旨參照）。是
    核被告所為，係犯刑法第305 條之恐嚇危害安全罪。又被告
    先後所為上開2 次恐嚇行為間，犯意各別，行為互殊，應予
    分論併罰。被告有如犯罪事實欄所述之科刑及執行紀錄，有
    臺灣高等法院被告前案紀錄表在卷可稽，其於執行完畢後5
    年內故意再犯本件有期徒刑以上之罪，均為累犯，應依刑法
    第47條第1 項之規定，分別加重其刑。爰審酌被告任意向告
    訴人羅佳周為恐嚇生命、身體安全之言語，其法治觀念淡薄
    ，實屬可議，並考量其犯後飾詞狡辯，未見悔意，暨其犯罪
    之動機、手段、目的、生活狀況等一切情狀，分別量處如主
    文所示之刑，並定其應執行刑暨易科罰金之折算標準，以示
    懲儆。
據上論斷，應依刑事訴訟法第299 條第1 項前段，刑法第305 條
、第47條第1 項、第51條第5 款、第41條第1 項前段，判決如主
文。
本案經檢察官賴志盛到庭執行職務。
中    華    民    國   100    年    5     月    11    日
                  刑事第五庭  法  官  王奕勛
以上正本證明與原本無異。
如不服本判決應於收受判決後10日內向本院提出上訴書狀，並應
敘述具體理由；其未敘述上訴理由者，應於上訴期間屆滿後20日
內向本院補提理由書（均須按他造當事人之人數附繕本）「切勿
逕送上級法院」。
告訴人或被害人對於判決如有不服具備理由請求檢察官上訴者，
其上訴期間之計算係以檢察官收受判決正本之日期為準。
中    華    民    國   100    年    5     月    11    日
                              書記官  戴國安
附錄本案論罪科刑法條全文：
中華民國刑法第305條
（恐嚇危害安全罪）
以加害生命、身體、自由、名譽、財產之事，恐嚇他人致生危害
於安全者，處 2 年以下有期徒刑、拘役或 3 百元以下罰金。